臺灣屏東地方法院民事判決
111年度潮簡字第121號
原      告  謝承祐  
訴訟代理人  謝竹龍  
原      告  蕭羽珊  
被      告  蘇健誠  
兼法定代理  
人          蘇崇永  
上列當事人間請求損害賠償事件，於111年4月20日言詞辯論終結
，本院判決如下：
    主      文
1.被告應連帶給付原告謝承佑新台幣（下同）116,700元、原告
  蕭羽珊156,724元及均自111年3月4日起至清償日止，按年息5%
  計算之利息。
2.原告其餘之訴駁回。
3.訴訟費用由被告連帶負擔100分之65，餘由原告負擔。
4.本判決原告勝訴部分得假執行。
5.原告其餘假執行之聲請駁回。
　　事實及理由
一、原告方面：
㈠、原告主張被告蘇健誠未領有駕駛執照，而於110年9月7日15時
    54分許，駕駛車牌號碼0000-00號自用小客車，沿屏東縣枋
    寮鄉台一線，由北向南行駛，行經台一線與建興路交岔路口
    時，本應注意行駛至交岔路口進行左轉彎時，應禮讓直行車
    先行，並距交岔路口30公尺前顯示方向燈或手勢，換入左轉
    車道，行至交岔路口中心處左轉，不得占用來車道搶先左轉
    ，且應注意車前狀況，隨時採取必要之安全措施，依當時天
    候晴、柏油路面乾燥無缺陷、無障礙物、視距良好，並無不
    能注意之情事，被告蘇健誠竟疏未注意車前狀況，而貿然違
    規左轉（下稱系爭行為），適原告謝承祐駕駛車號000-0000
    自小客車（下稱系爭車輛），搭載原告蕭羽珊沿屏東縣枋寮
    鄉台一線中間車道，由南向北方向行駛而至，因閃煞不及而
    發生碰撞，致車毀人傷並波及路旁店家（晨曦巧思）導致財
    損，原告蕭羽珊受有左側橈骨下端閉鎖性骨折、左側腕部挫
    傷與左側尺骨下端閉鎖性骨折等多處傷害（下稱系爭傷害）
    。又被告蘇健誠於事故發生時，為未滿20歲之限制行為能力
    人，非無識別能力，被告蘇崇永為被告蘇健誠之法定代理人
    ，應與被告蘇健誠負連帶賠償責任。
㈡、被告蘇健誠之系爭行為，引發原告謝承祐與其發生碰撞，分
    別致原告謝承祐向訴外人劉燕如所借用之系爭車輛與路旁店
    面即晨曦巧思毀損，侵害訴外人劉燕如與陳亞姝之財產權，
    原告謝承祐因此先行賠付訴外人劉燕如160,000元與陳亞姝2
    4,000元(賠償總額為48,000元，原告謝承祐先墊付24,000元
    ）並支付拖吊費用10,500元；嗣訴外人劉燕如與陳亞姝將上
    揭損害賠償請求權讓與原告謝承祐，原告謝承祐並業已將此
    債權讓與事實於110年11月9日調解時通知被告蘇健誠，依此
    ，原告謝承祐請求被告蘇健誠需賠償194,500元損害。(計算
    式：160,000元+24,000元+10,500元=194,500元）
㈢、另原告蕭羽珊因被告蘇健誠之系爭行為，受有系爭傷害，因
    而受有支出醫療費用60,000元、看護費用68,000元、疤痕貼
    布與凝膠費用4,900元、因傷無法工作受有不能工作損失105
    ,000元、手機螢幕破裂維修7,500元、身心極度痛苦之非財
    產上損害180,000元，惟因已領得強制汽車責任保險給付62,
    512元，故原告蕭羽珊請求被告連帶賠償之金額為362,888元
    。(計算式：60,000+68,000+4,900+105,000+7,500+180,000
    -62,512元=362,888元）
㈣、並聲明：
 1、被告蘇健誠與蘇崇永應連帶給付原告謝承祐194,500元，原
    告蕭羽珊362,888元，暨自起訴狀繕本送達翌日起至清償日
    止，按年息5%計算利息。
 2、訴訟費用由被告連帶負擔。
 3、願供擔保，請准予假執行。
二、被告均抗辯：
    不否認有發生交通事故，惟認為原告謝承佑就本件事故之發
    生，應負5成之肇事責任，對於原告等人請求之費用，茲分
    述如下：原告謝承佑部分，請求依法審酌。原告蕭羽珊部分
    醫療費用部分沒有意見；看護護用部分：不知是否有請看護
    ；疤痕貼布與凝膠費用部分太貴了，不知道價格為何；不能
    工作損失部分：對於月薪25,000元沒有意見，但對三個月有
    意見，且公司之違約金不應由被告負擔；手機螢幕破裂維修
    部分：認為估價單有問題；精神慰撫金部分：認為過高等語
    等語。並聲明：原告之訴駁回。訴訟費用由原告負擔。
三、本院得心證之理由：
㈠、原告主張於上開時間、地點發生本件事故，致原告蕭羽珊受
    有系爭損害及系爭傷害，原告謝承佑支出上開費用等事實，
    業據其提出道路交通事故現場圖、交通事故當事人登記聯單
    、債權讓與同意書、枋寮醫院、仁愛醫院診斷證明書、相關
    費用收據為證（見本院卷第7、8頁、18至27頁、72頁），被
    告就上開原告之主張，除兩造肇事責任比例及原告得請求被
    告給付之數額外，表示不爭執，堪信原告上開主張之事實為
    真。
㈡、兩造肇事責任認定：
  1.按因故意或過失，不法侵害他人之權利者，負損害賠償責任
    ；汽車在使用中加損害於他人者，駕駛人應賠償因此所生之
    損害。不法侵害他人之身體或健康者，對於被害人因此喪失
    或減少勞動能力，或增加生活上之需要時，應負損害賠償責
    任；不法侵害他人之身體、健康、名譽、自由、信用、隱私
    、貞操，或不法侵害其他人格法益而情節重大者，被害人雖
    非財產上之損害，亦得請求賠償相當之金額。民法第184條
    第1項前段、第191條之2、第193條、第195條定有明文。次
    按無行為能力人或限制行為能力人，不法侵害他人之權利者
    ，以行為時有識別能力為限，與其法定代理人連帶負損害賠
    償責任。行為時無識別能力者，由其法定代理人負損害賠償
    責任，民法第187條第1項定有明文。經查，被告蘇健誠於91
    年9月26日出生，此有戶籍謄本在卷可稽，於行為時為限制
    能力人，被告蘇崇永為被告蘇健誠之法定代理人，應與被告
    蘇健誠負連帶賠償之責。
　⒉又按「汽車駕駛人，有下列情形之一者，處新臺幣六千元以
    上一萬二千元以下罰鍰，並當場禁止其駕駛：一、未領有駕
    駛執照駕駛小型車或機車。」道路交通管理處罰條例第21條
    第1項第1項第1款定有明文，又按汽車行駛至交岔路口，其
    行進、轉彎，應依下列規定：…七、轉彎車應讓直行車先行
    。道路交通安全規則第102條第1項第7款定有明文。上開規
    定旨在維護交通之安全，以保護他人之利益，避免他人之生
    命或身體健康受到侵害，自屬保護他人之法律（最高法院67
    年台上字第2111號判例、101年度台上字第821號判決參照）
    經查，被告蘇健誠未領有小型車之駕駛執照，貿然駕駛汽車
    ，復於行經交岔路口時，欲左轉彎時，未禮讓直行車先行，
    隨時採取必要之安全措施，依當時天候晴、柏油路面乾燥無
    缺陷、無障礙物、視距良好，並無不能注意之情事，被告蘇
    健誠竟疏未注意車前狀況，而貿然違規左轉致發生本件碰撞
    事故，此有屏東縣政府警察局道路交通事故初步分析研判表
    在卷可稽（見本院卷第9頁），且為被告所不爭執，是被告
    蘇健誠其行為具過失甚明，且其過失與本件事故有相當因果
    關係，則依首開規定，被告自應就系爭傷害及損害負擔侵權
    行為損害賠償責任。
  3.次按損害之發生或擴大，被害人與有過失者，法院得減輕賠
    償金額，或免除之。前二項之規定，於被害人之代理人或使
    用人與有過失者，準用之，民法第217條第1、3項定有明文
    。且此項規定之目的，在謀求加害人與被害人間之公平，故
    在裁判上法院得以職權減輕或免除之（最高法院85年台上字
    第1756號判例意旨參照）。再汽車行駛時，駕駛人應注意車
    前狀況及兩車併行之間隔，並隨時採取必要之安全措施。道
    路交通安全規則第94條第3項定有明文。經查，原告謝承佑
    於事故發生時，未注意車前狀況，未隨時採取必要之安全措
    施等情，有上開研判表可稽，且原告謝承佑之過失同為肇事
    原因，堪認原告謝承佑過失行為與本件事故具相當因果關係
    ，而構成與有過失。而原告謝羽珊係搭乘原告謝承佑所駕駛
    之系爭車輛，原告謝承佑為其使用人，是原告謝羽珊亦應有
    上開法文之適用，受本院審酌上開事證及事故之情狀，認為
    被告蘇健誠未注意禮讓直行之系爭車輛而貿然左轉，及原告
    謝承佑未注意車前狀況，同為此次事故發生之原因，認被告
    得減輕40%之肇事責任。
㈢、被告蘇健誠就本件交通事故之發生既有過失，而原告等人確
    因此受有上開傷害，且原告所受傷害與被告蘇健誠之過失行
    為間，具有相當因果關係，而被告蘇崇仁為被告蘇健誠之法
    定代理人，是以被告等自應負連帶損害賠償責任，茲將原告
    請求項目分述如下：
  1.原告謝承佑部分：
　　原告謝承祐主張系爭車輛為訴外人劉燕如所有，其已賠償16
    0,000元，另因本件事故撞擊訴外人陳亞姝所有之店面，其
    已賠償24,000元並支付拖吊費用10,500元，而嗣訴外人劉燕
    如與陳亞姝將上揭損害賠償請求權讓與原告謝承祐，原告謝
    承祐並業已將此債權讓與事實於110年11月9日通知被告蘇健
    誠等情，業據其提出車輛損害賠償債權請求權讓與同意書、
    和解書、收據為證（見本院卷第20頁、第23至24頁），被告
    對於上開書證未表示任何意見，足信原告上開主張為真正。
    惟因被告本件事故得減輕40%之肇事責任，是認原告謝承佑
    得請求之金額為116,700元損害。【計算式：（160,000元+2
    4,000元+10,500元）×60%=116,700元】。
　⒉原告蕭羽珊部分：　
  ⑴醫療費用60,000元之部分：
　　原告主張其因本件事故受有系爭傷害，有上開診斷證明書可
    稽，而原告因而支出住院醫療費用6,000元與自費醫材54,00
    0元，有仁愛醫院之自費特材項目說明暨同意書與住院醫療
    收據可憑（見本院卷第25、26頁），被告就上開費用亦不爭
    執，此部分之請求為有理由，應予准許。
　⑵看護費68,000元部分：
　　按當事人已證明受有損害而不能證明其數額或證明顯有重大
    困難者，法院應審酌一切情況，依所得心證定其數額。民事
    訴訟法第222條第2項定有明文。又親屬代為照顧被害人之起
    居，固係基於親情，但親屬看護所付出之勞力並非不能評價
    為金錢，雖因二者身分關係而免除被害人之支付義務，惟此
    種基於身分關係之恩惠，自不能加惠於加害人，故由親屬看
    護時雖無現實看護費之支付，仍應認被害人受有相當於看護
    費之損害，得向上訴人請求賠償，始符公平原則（最高法院
    99年度台上字第531號裁判意旨參照）。原告主張因系爭傷
    害，於110年9月11日至同年月14日住院4天，住院期間須人
    照護，出院後亦須人照護一個月，以一日看護費用2,000元
    計，共請求看護費用68,000元等語，被告則以前揭詞置辯，
    經查，原告於出院後上開有專人照護之必要，業有上開仁愛
    醫院診斷證明書為證，又住院期間，雖有護理人員，惟護理
    人員僅能提供醫療上之照護，就生活起居礙難予以兼顧，是
    其住院期間，自有他人看護之必要。而親人的照護，亦得請
    求看護費用，業經說明如上，被告徒以無法得知原告是否有
    請看護，而否認原告的主張，難謂有據。而依一般社會通常
    經驗，全日看護之金額以每日2,000元計算尚屬合理，是以1
    個月又4日之加總則為68,000元【計算式：2,000×（30+4）=
    68,000元】，則原告主張依民法第193條第1項請求看護費用
    68,000元，為有理由，應予准許。　
　⑶疤痕貼布與凝膠費用部分：
　　原告主張因系爭傷害，接受左遠端橈骨下開放性復位及金屬
    内固定手術，左手腕有明顯術後傷疤，為加強癒合、避免感
    染與蟹足腫等醫療必要，故支出疤痕貼布與凝膠4,900元等
    情，經查，原告上開支出業據提出統一發票為證，而原告受
    的系爭傷害，會有明顯的傷疤，此有上開診斷證明書可參，
    為免感染，確有使用疤痕貼布與凝膠之必要，被告空言太貴
    ，而未提出任何證據證明之，自難為有利於其之認定，是原
    告此部分之請求，為有理由，應予准許。
　⑷不能工作損失部分：　
　　原告蕭羽珊主張自110年4月12日起，於「登琪爾股份有限公
    司」台中店擔任芳療師工作，月薪25,000元，因此車禍事件
    需休養復健3個月，且因手腕骨折，已不堪從事芳療師工作
    需密集使用手腕進行按壓與按摩之工作，故自110年12月31
    日離職，須賠償公司30,000元違約金等語，被告則以前揭詞
    置辯，經查，原告於事故發生前係任職於登琪爾股份有限公
    司擔任芳療師工作，月薪25,000元等情，業據其提出合約書
    為證，且為被告所不爭執，就此部分之事實，足信為真正。
    再者，原告主張其有3個月無法工作等語，業據其提出上開
    診斷證明書為證，而依上開診斷證明書之醫囑欄記載需休養
    復健三個月，且原告確因此三個月無法工作，亦有留職停薪
    申請書在卷可稽（見本院卷第34頁），是以原告主張其受有
    3個月不能工作損失為真正。又原告於事故前係擔任芳療師
    工作，此工作需使用雙手為按壓與按摩，其因系爭事故手腕
    骨折，顯無法再從事此工作，惟於就職前因與登琪爾股份有
    限公司有簽立合約，依該合約約定未任職滿一年需賠償30,0
    00元，此有合約書在卷可稽（見本院卷第29頁），而原告確
    實未任職滿一年即因本件事故，致手受傷而離職，亦有離職
    申請單在卷可稽（見本院卷第35頁），故原告主張此部分之
    違約金應由被告負擔，為有理由，被告空言辯稱不應由其負
    擔，難謂有理，是以原告主張其受有工作損失105,000元（
    計算式：25,000x3+30,000=105,000元)核屬有據，應予准許
    。
  ⑸手機螢幕破裂維修部分：
　  原告主張因系爭事故導致螢幕破裂，支出維修費7,500元，
    業據其提出收據為證（見本院卷第72頁），被告則抗辯收據
    有問題云云，惟被告就收據有何問題，未能具體提出說明，
    難為有利於其之認定，是以原告上開主張為有理由，應予准
    許。 
  ⑹慰撫金部分：
　　按法院對於慰撫金之量定，應斟酌實際加害情形所造成之影
    響、被害人所受精神上痛苦之程度，雙方之身分、地位、經
    濟狀況及其他各種情形，以核定相當之數額（最高法院47年
    台上字第1221號、51年台上字第223號判例參照）。經查，
    原告因本件事故受有系爭傷害，已如前述，衡情其身體及精
    神應受有相當之痛苦，其請求被告賠償非財產上之損害，應
    屬有據；本院審酌原告傷勢之程度、被告之加害程度以及原
    告名下沒有財產，被告名下亦無財產，兩造之年齡、社會地
    位等一切情狀，認為原告得請求之非財產上損害賠償，以12
    0,000元為當，逾此數額之請求，則無理由。
  ⑺是以，前開費用合計365,400元（計算式：60,000+68,000+4,
    900+105,000+7,500+120,000=365,400元），因原告蕭羽珊
    需承擔原告謝承佑之過失責任，是以原告得請求被告給付之
    費用應為219,240元（計算式：365,400元×0.6＝219,240元）
    。
  ⑻再按保險人依本法規定所為之保險給付，視為被保險人損害
    賠償金額之一部分；被保險人受賠償請求時，得扣除之，強
    制汽車責任保險法第32條定有明文。查原告因本件事故而受
    領強制責任保險金合計62,516元（起訴狀誤載為62,512元）
    乙情，此有強制醫療給付費用單在卷可稽（見本院卷第33頁
    ），故原告上開所得請求賠償之金額，自應扣除已領取之強
    制險理賠金。從而，本件原告得請求被告損害賠償之金額，
    應以156,724元為限（計算式：219,240元-62,516元＝156,72
    4元）。
㈣、末按給付無確定期限者，債務人於債權人得請求給付時，經
    其催告而未為給付，自受催告時起，負遲延責任；其經債權
    人起訴而送達訴狀，或依督促程序送達支付命令，或為其他
    相類之行為者，與催告有同一之效力；遲延之債務，以支付
    金錢為標的者，債權人得請求依法定利率計算之遲延利息，
    但約定利率較高者，仍從其約定利率；應付利息之債務，其
    利率未經約定，亦無法律可據者，週年利率為百分之五，民
    法第229條第2項、第233條第1項、第203條分別定有明文。
    查本件為侵權行為之債，屬無確定期限者，又係以支付金錢
    為標的，則原告請求被告連帶給付自起訴狀繕本送達翌日即
    111年3月4日（111年2月21日寄存於建興派出所，見本院卷
    第44頁）起至清償日止，按年利率5％計算之利息，應予准許
    。
四、綜上所述，原告依侵權行為之法律關係，請求被告連帶給付
    原告謝承佑116,700元、原告蕭羽珊156,724及均自111年3月
    4日起至清償日止，按年利率5％計算之利息，為有理由，應
    予准許；逾此範圍之請求，則屬無據，應予駁回。
五、本件原告勝訴部分，係依民事訴訟法第427條第1項適用簡易
    程序所為被告敗訴之判決，爰依同法第389條第1項第3款之
    規定，依職權宣告假執行。又法院應依職權宣告假執行者，
    本毋庸原告為聲請，若原告仍聲請願供擔保宣告假執行者，
    該聲請僅具督促法院職權發動之效力，爰不另為供擔保之諭
    知，併予敘明；至本件原告敗訴部分，其假執行之聲請因訴
    之駁回而失所附麗，併予駁回之。
六、本件事證已臻明確，原告其餘攻擊防禦方法及所提證據，核
    與判決結果不生影響，爰不逐一論述，併此敘明。
七、訴訟費用負擔之依據：民事訴訟法第79條。
中　　華　　民　　國　　111 　年　　5 　　月　　2　　日

                   潮州簡易庭   法　官　吳思怡
　　　　　　　　　 
以上正本係照原本作成。
如不服本判決，應於送達後20日內，向本院提出上訴狀並表明上
訴理由，如於本判決宣示後送達前提起上訴者，應於判決送達後
20日內補提上訴理由書（須附繕本）。如委任律師提起上訴者，
應一併繳納上訴審裁判費。

中　　華　　民　　國　　111 　年　　5 　　月　　2　　日

                                  書記官　蔡進吉